---
title: "Упражнение №7"
author: "Дроздецкая Анна"
date: "13 05 2020"
output: word_document
---

```{r setup, include=FALSE}
knitr::opts_chunk$set(echo = TRUE)
```

Необходимо построить две модели:  

- зависимости непрерывного отклика от одного непрерывного предиктора;
- зависимости вероятности (логит) от одного непрерывного предиктора.   

Для каждой модели:   

1. Указать смысл переменных модели, метод оценки и настроечный параметр (степень полинома, гиперпараметр $λ$, ширина окна $s$, число узлов – в зависимости от метода).   

2. Подогнать модель на всех наблюдениях, меняя значение настроечного параметра.   

3. Обосновать оптимальное значение настроечного параметра подходящим методом (кросс-валидация, ANOVA).   

4. Сделать прогноз на обучающую выборку по лучшей модели: модельные значения и ошибки прогноза.   

5. Построить график с фактическими наблюдениями, модельной кривой и 95% доверительными интервалами прогноза.   

В таблице ниже указаны набор данных, столбцы с переменными для модели и метод подгонки.

### Вариант -- 6

Модели: полиномиальный сплайн.   
Данные: `Boston {MASS}'.  

```{r setup1, warning = F, message = F}
library('MASS')              # набор данных Boston
library('splines')           # сплайны
library('gam')     # обобщённые аддитивные модели
library('akima')             # график двумерной плоскости
library('ggplot2')           # красивые графики

data('Boston')   # Загрузка данных Boston

my.seed <- 1     # Ядро
```

Работаем с набором данных по стоимости жилья в пригороде Бостона. Присоединяем его к пространству имён функцией `attach()`, и дальше обращаемся напрямую к столбцам таблицы.    

```{r}
attach(Boston)
```

Работаем со столбцами:    
* `indus` -- доля нерозничных торговых площадей на город;   
* `nox` -- концентрация оксидов азота (частей на 10 миллионов).

## Полиномиальная регрессия

Судя по графику ниже, взаимосвязь доли торговых площадей и концентрации оксидов азота нелинейна. Наблюдается также группа наблюдений с высоким значением `indus`, граница проходит примерно на уровне 18.

```{r, fig.height = 5, fig.width = 5}
gp <- ggplot(data = Boston, aes(x = nox, y = indus))
gp <- gp + geom_point() + geom_abline(slope = 0, intercept = 16.5, col = 'red')
gp
```

Подгоняем полином четвёртой степени для зависимости доли торговых площадей от концетрации оксидов азота.

### Зависимость доли торговых площадей от концетрации оксидов азота (модель 1)
```{r, fig.height = 5, fig.width = 5}
# Границы изменения переменной nox
noxlims <- range(nox)

# Значения nox, для которых делаем прогноз (от min до max, длина = 4)
nox.grid <- seq(from = noxlims[1], to = noxlims[2], len = 4)

fit <- lm(indus ~ poly(nox, 4), data = Boston)
round(coef(summary(fit)), 2)

# Рассчитать прогнозы и их стандартные ошибки
preds <- predict(fit, newdata = list(nox = nox.grid), se = T)

# Границы доверительного интервала для заработной платы
se.bands <- cbind(lower.bound = preds$fit - 2*preds$se.fit,
                  upper.bound = preds$fit + 2*preds$se.fit)

# Смотрим результат
round(head(se.bands), 2)

# Наблюдения
plot(nox, indus, xlim = noxlims, cex = 0.5, col = 'darkgrey')

# Заголовок
title('Полином четвёртой степени')

# Модель
lines(nox.grid, preds$fit, lwd = 2, col = 'blue')

# Доверительные интервалы прогноза
matlines(nox.grid, se.bands, lwd = 1, col = 'blue', lty = 3)
```

### Определение оптимального настроечного параметра (модель 1)

Теперь подбираем степень полинома, сравнивая модели со степенями от 1 до 7 с помощью дисперсионного анализа (ANOVA).

```{r}
fit.1 <- lm(indus ~ nox, data = Boston)
fit.2 <- lm(indus ~ poly(nox, 2), data = Boston)
fit.3 <- lm(indus ~ poly(nox, 3), data = Boston)
fit.4 <- lm(indus ~ poly(nox, 4), data = Boston)
fit.5 <- lm(indus ~ poly(nox, 5), data = Boston)
fit.6 <- lm(indus ~ poly(nox, 6), data = Boston)
fit.7 <- lm(indus ~ poly(nox, 7), data = Boston)

# Дисперсионный анализ
round(anova(fit.1, fit.2, fit.3, fit.4, fit.5, fit.6, fit.7), 2)

# Лучшая модель со степенью = 6
best.fit.1 <- fit.6
```

Рассматриваются семь моделей, в которых степени полинома от nox идут по возрастанию. В крайнем правом столбце таблице приводятся p-значения для проверки нулевой гипотезы: текущая модель не даёт статистически значимого сокращения RSS по сравнению с предыдущей моделью. Можно сделать вывод, что степени 6 достаточно, дальнейшее увеличение степени не даёт значимого улучшения качества модели.

### Прогноз на обучающую выборку по лучшей модели (модель 1)

```{r}
# Прогноз по лучшей модели
preds <- predict(best.fit.1, data.frame(nox = nox.grid), se = T)

# Границы доверительного интервала для площади нерозничных торговых площадей
se.bands <- cbind(lower.bound = preds$fit - 2*preds$se.fit,
                  upper.bound = preds$fit + 2*preds$se.fit)

# Смотрим результат
round(head(se.bands), 2)

# Стандартные ошибки
round(preds$se.fit, 2)
```

### График с фактическими наблюдениями, модельной кривой и 95% доверительными интервалами прогноза (модель 1)

```{r}
# Сетка для графика
plot(nox, indus, xlim = noxlims, type = 'n',
     ylab = 'P(Indus | Nox)')

# Фактические наблюдения показываем засечки
points(jitter(nox), indus, cex = 0.5, pch = '|', col = 'darkgrey')

pfit <- preds$fit
# Модель
lines(nox.grid, pfit, lwd = 2, col = 'darkgreen')

# Доверительные интервалы
matlines(nox.grid, se.bands, lwd = 1, col = 'darkgreen', lty = 3)

# Заголовок
title('Полиномиальная регрессия (модель 1)')
```

### Зависимость вероятности доли торговых площадей > 16.5 от концетрации оксидов азота (модель 2)

```{r, fig.height = 5, fig.width = 5, warning=FALSE}
fit2 <- glm(I(indus > 16.5) ~ poly(nox, 4), data = Boston, family = 'binomial')

# прогноз
preds.cut <- predict(fit2, newdata  = list(nox = nox.grid), se = T)

# Интервальный прогноз
se.bands.cut <- cbind(lower.bound = preds.cut$fit - 2*preds.cut$se.fit,
                      upper.bound = preds.cut$fit + 2*preds.cut$se.fit)

# наблюдения
plot(nox, I(indus > 16.5), xlim = noxlims, cex = 0.5, col = 'darkgrey')

# модель
lines(nox.grid, preds.cut$fit, lwd = 2, col = 'darkgreen')

# доверительные интервалы прогноза
matlines(x = nox.grid, y = se.bands.cut, lwd = 1, col = 'darkgreen', lty = 3)

# заголовок
title('Полином четвертой степени')
```

### Определение оптимального настроечного параметра (модель 2)

```{r}
fit.1 <- lm(I(indus > 16.5) ~ nox, data = Boston)
fit.2 <- lm(I(indus > 16.5) ~ poly(nox, 2), data = Boston)
fit.3 <- lm(I(indus > 16.5) ~ poly(nox, 3), data = Boston)
fit.4 <- lm(I(indus > 16.5) ~ poly(nox, 4), data = Boston)
fit.5 <- lm(I(indus > 16.5) ~ poly(nox, 5), data = Boston)
fit.6 <- lm(I(indus > 16.5) ~ poly(nox, 6), data = Boston)
fit.7 <- lm(I(indus > 16.5) ~ poly(nox, 7), data = Boston)

# Дисперсионный анализ
round(anova(fit.1, fit.2, fit.3, fit.4, fit.5, fit.6, fit.7), 2)

# Лучшая модель со степенью 6
best.fit.2 <- fit.6
```

### Прогноз на обучающую выборку по лучшей модели (модель 2)

```{r}
# Прогнозы
preds <- predict(best.fit.2, newdata = list(nox = nox.grid), se = T)

# Пересчитываем доверительные интервалы и прогнозы в исходном ЕИ
pfit <- exp(preds$fit) / (1 + exp(preds$fit))
se.bands.logit <- cbind(lower.bound = preds$fit - 2*preds$se.fit,
                        upper.bound = preds$fit + 2*preds$se.fit)
se.bands <- exp(se.bands.logit)/(1 + exp(se.bands.logit))

# Результат - доверительный интервал для вероятности события
round(head(se.bands), 3)

# Стандартные ошибки
round(preds$se.fit, 2)
```

### График с фактическими наблюдениями, модельной кривой и 95% доверительными интервалами прогноза (модель 2)

```{r}
# Сетка для графика
plot(nox, I(indus > 16.5), xlim = noxlims, type = 'n', ylim = c(0, 1),
     ylab = 'P(Indus > 16.5 | Nox)')

# Фактические наблюдения показываем засечки
points(jitter(nox), I((indus > 16.5) / 5), cex = 0.5, pch = '|', col = 'darkgrey')

# Модель
lines(nox.grid, pfit, lwd = 2, col = 'darkgreen')

# Доверительные интервалы
matlines(nox.grid, se.bands, lwd = 1, col = 'darkgreen', lty = 3)

# Заголовок
title('Полином четвортой степени')
```